臺灣高雄地方法院刑事判決　　　　　　　　　　　　九十三年度交易字第二五八號
　　公　訴　人　臺灣高雄地方法院檢察署檢察官
　　被　　　告　乙○○　男　二.
　　選　　　任　 吳建勛　律師
　　辯　護　人　 游雪莉　律師
　　　　　　　　 張清雄　律師
右列被告因過失致重傷害案件，經檢察官聲請簡易判決處刑（九十三年度偵字第一○
六五號），經本院認不宜依簡易判決處刑，而改依通常程序審理，嗣被告為有罪陳述
，審判長告知被告簡式審判程序之指並聽取當事人及辯護人意見後，本院合議庭裁定
進行簡式審判程序，本院判決如左：
    主  文
乙○○因過失傷害人致重傷，處有期徒刑陸月，如易科罰金以參佰元折算壹日。
    事  實
一、乙○○於民國（下同）九十二年九月十六日清晨五時十分許，駕駛車牌號碼ＹＡ
    －四四六一號自用小貨車，沿高雄縣鳳山市○○○路快車道由北向南方向行駛，
    行經高雄縣鳳山市○○路○段（幹線道）與光華東路（支線道）口時，本應注意
    汽車行駛至有閃光號誌燈之交岔路口時，除應減速慢行，注意車前狀況以隨時採
    取必要之安全措施外，且支線道應讓幹線道車優先通行，而依當時情況，又無不
    能注意，竟疏未注意，在行車未至國泰路之中線時，即由光華東路搶先左轉欲進
    入國泰路一段東向行駛，其自小貨車前保險桿撞因而撞及當時沿國泰路一段慢車
    道由東向西直行簡林桂枝（未考領駕駛執照）所騎乘之車牌號碼ＶＹＡ－七五八
    號經型機車右側，造成簡林桂枝受有頭部外傷併右額葉腦內出血，右側額頂顳葉
    急性硬腦膜下出血、左側頂枕部硬腦膜上出血及左枕部顱骨骨折等傷害，而簡林
    桂枝其因腦部中樞神經受損，不但至今已無語言能力，且亦無法與外界有何互動
    ，而達難以治癒之重傷害。
二、案經臺灣高雄地方法院檢察署檢察官指定簡林桂枝之子丙○○訴由高雄縣政府警
    察局鳳山分局報請臺灣高雄地方法院檢察署檢察官偵查起訴。
    理  由
一、本件被告乙○○所犯係死刑、無期徒刑、最輕本刑為三年以上有期徒刑以外之罪
    ，其於準備程序中就被訴事實為有罪之陳述，經告知簡式審判程序之旨，並聽取
    公訴人、被告之意見後，認為適宜由進行簡式審判程序，依刑事訴訟法第二百七
    十三條之一第一項規定，裁定由進行簡式審判程序，合先敘明。
二、訊據被告乙○○固坦承於右揭時、地因疏未注意左前側方向之被害人簡林桂枝所
    騎機車而發生碰撞，惟辯稱：當時案發地點號誌燈是正常運作，而我是綠燈行駛
    云云。惟查被告乙○○於案發之際其所駕駛之車號號碼ＹＡ－四四六一號自用小
    貨車前保險桿中間撞及被害人簡林桂枝所騎之車牌號碼ＶＹＡ－七五八號機車右
    側之事實，業據被告供明在卷，又被告沿高雄縣鳳山市○○○路（支線道）左轉
    進國泰路一段（幹線道）交岔路口，其當時之號誌燈為閃光號誌燈，業據高雄縣
    政府警察局交通隊之員警即證人曾順洪證述在卷，並證稱：號誌燈是凌晨十二點
    後到隔日早上六時止，國泰路是閃黃燈，光華東路是閃光紅燈，直到六點（上午
    ）後才會變更為正常號誌等語（參九十三年六月二十四日偵訊筆錄），另參諸高
    雄縣政府警察局一一○報案台，其受理各類案件記錄表上已載明該件車禍受理報
    案之時間為２００３年９月１６日上午五時十四分，此有高雄縣政府警察局函（
    九十三年七月八日高縣警勤字第一○九三○○三○一九五號）可稽，足見本件案
    發時間為當日上午五時十分許，又依當時現場之號誌燈既尚未變更正常號誌燈，
    故被告上開所辯：當時其行進方向是號誌燈是綠燈云云，顯與事實不符。另由被
    告當時所駕駛之自小客貨車與被害人所騎之機車，其自小客貨車肇事後車輛停放
    之位置係車頭朝東南，而被撞機車之車頭則朝西北向，且該自小客貨車輛停放地
    點尚未達國泰路之中心分隔島之事實，此有道路交通事故現場路及現場照片數幀
    在卷可按，足見被告當時駕駛自小客貨車行經案發現場交岔路口時，雖見有號誌
    燈為閃光號誌且所行駛之光華路（支線道）本應讓在國泰路（榦線道）直行之簡
    林桂枝機車先行，其不但未減速慢行且自小客貨車頭尚未行至國泰路中心線即搶
    先左轉欲進光華東路之事實，應可確認，故其已有過失甚為顯然。又而被害人簡
    林桂枝確因本件車禍受有頭部外傷併右額葉腦內出血，右側額頂顳葉急性硬腦膜
    下出血、左側頂枕部硬腦膜上出血及左枕部顱骨骨折等傷害之事實，而簡林桂枝
    其因腦部中樞神經受損，復有國軍高雄總醫院醫附設民眾診療服務處診斷證明書
    可按，故被告之過失行為與被害人之傷害結果間應有相當因果關係，本件事證已
    臻明確，被告犯行洵堪認定。
二、按「汽車行駛，駕駛人應注意車前狀況，並隨時採取必要之安全措施」。「又汽
    車彎車應讓直行車先行，但直行車尚未進入交岔路口，而轉彎車已達中心處開始
    轉彎，直車行讓轉彎車先行」。道路交通安全規則第九十四條第三項、第一百零
    二條第一項第六款分別定有明文。又按閃光紅燈表示「停車再開」，車輛應減速
    接近，先停止於交岔路口前，讓幹道車優先通行後認為安全時，方得續行，道路
    交通標誌標線號誌設置規則第二一一條第一項第二款亦有明文。本件被告乙○○
    本應注意遵守上開規定，而當時又無不能注意之情事，竟行車至案發現場疏未注
    意減速慢行，不但未遵守支線道應讓幹道線先行之規定，又在交岔路口搶先左轉
    ，肇致本件車禍而使被害人簡林桂枝頭部受傷。又按頭部極為脆弱，乃人體之重
    要器官，如遭自小客貨車猛力撞擊，將造成他人肢體無力、意識障礙或其他於身
    體或健康等有重大不治或難治之重傷害，此乃眾所皆知之事。本件簡林桂枝因受
    此猛力撞及，其受有頭部外傷併右額葉腦內出血，右側額頂顳葉急性硬腦膜下出
    血、左側頂枕部硬腦膜上出血及左枕部顱骨骨折等傷害，且其因腦部中樞神經受
    損，不但至今已無語言能力，且亦無法與外界有何互動，並已領有中度肢障之殘
    障手冊，此有九十三年六月二十四日國軍高雄總醫院醫慧○九三○○○三五○四
    號函及九十三年七月六日高雄縣立鳳山醫院（委託財團法人長庚紀念醫院經營）
    （九三）長庚鳳山院字第○○○六八號函及殘障手冊各一份影本附卷足憑，且又
    因心神喪失而已無法處理自己事務，亦經本院民事裁定宣告禁治產（九十三禁字
    第一六三號）可參，故其受傷之情節於人之身體或健康均有重大之影響，應屬刑
    法第十條第四項第六款之已達重大難治之重傷害。核被告乙○○所為犯刑法第二
    百八十四條第一項後段之過失致重傷害罪。又本件於案發之際，係由行經現場路
    人鍾豐名以其0000000000號行動電話首先聯絡高雄縣政府消防局轉知
    高雄縣政府警察局一一○報案台告知現場發生車禍並由勤務指揮中心聯絡當地所
    轄之派出所通知警員羅啟庭趕到現場維持秩序之事實，業據證人鍾豐名、羅啟庭
    到庭證述在卷，並有高雄縣政府警察局一一○報案台中心受理各類案件記錄表可
    稽。是既無證據足證明警察到現埸係因被告於案發當時以電話報警或請他人以電
    話報警所致，故縱令被告對警員到現場時曾表示其為肇事者，則僅屬自白，尚與
    自首之要件不符，並此敘明。爰審酌被告乙○○於車禍發生後，至今尚未彌補其
    過失責任，以減低對被害人所生之損害，且其過失行為所造成之結果，將使告訴
    人及其家人均將面臨對被害人簡林桂枝終生無盡的照護及負擔，量刑本不宜從輕
    ，惟念其犯後坦承部分犯及簡林桂枝未考領有機車駕照等其他一切情狀，爰量處
    如主文所示之刑，並諭知易科罰金之折算標準，藉資懲儆。
據上論斷，應依刑事訴訟法第四百五十二條、第二百七十三條之一第一項、第二百九
十九條第一項前段、刑法第二百八十四條第一項後段、第四十一條第一項前段，罰金
罰鍰提高標準條例第一條前段、第二條，判決如主文。
本案經檢察官甲○○到庭執行職務。
中　　華　　民　　國　　九十三　　年　　　十二　　月　　　　十五　　  　日
                                  臺灣高雄地方法院刑事第五庭
                                  審判長 法　官 李 政 庭
                                         法  官 施 天 寶
                                         法  官 郭 瓊 徽
右正本證明與原本無異。
如不服本判決，應於判決送達後十日內，向本院提出上訴狀。
                                         書記官 莊 正 岳
中　　華　　民　　國　　九十三　　年　　　十二　　月　　　　十五　　  　日
附錄本判決論罪之法條
中華民國刑法第二百八十四條第一項
(過失傷害罪)
因過失傷害人者，處六月以下有期徒刑、拘役或五百元以下罰金，致重傷者，處一年
以下有期徒刑、拘役或五百元以下罰金。
